臺灣桃園地方法院民事簡易判決
110年度桃保險簡字第140號
原      告  旺旺友聯產物保險股份有限公司

法定代理人  劉自明
訴訟代理人  陳君儀
            胡綵麟
被      告  褚宗琳
上列當事人間請求損害賠償事件，本院於民國111年2月17日言詞
辯論終結，判決如下：
    主  文
被告應給付原告新臺幣玖萬貳仟貳佰捌拾貳元，及自民國一一０
年九月十七日起至清償日止，按週年利率百分之五計算之利息。
原告其餘之訴駁回。
訴訟費用（除減縮部分外）由被告負擔十分之四，餘由原告負擔
。
本判決第一項得假執行。
    事實及理由
壹、程序部分：
一、按簡易訴訟之訴狀送達後，原告不得將原訴變更或追加他訴
    ，但擴張或減縮應受判決事項之聲明者，不在此限，民事訴
    訟法第436條第2項適用同法第255條第1項但書第3款定有明
    文。經查，原告起訴時請求：「被告應給付原告新臺幣（下
    同）25萬6,470元，及自起訴狀繕本送達翌日起算至清償日
    止，按週年利率5 ％計算之利息」（見本院卷第3 頁），嗣
    於本院審理時減縮聲明為：「被告應給付原告23萬6,470元
    ，及自起訴狀繕本送達翌日起至清償日止，按週年利率5 ％
    計算之利息。」（見本院卷第82頁），核係減縮應受判決事
    項之聲明，應予准許。
二、被告經合法通知，未於言詞辯論期日到場，核無民事訴訟法
    第386條所列各款情事，爰依民事訴訟法第433條之3規定，
    依職權一造辯論而為判決。　　　　
貳、實體部分：
一、原告主張：被告於民國108年10月31日中午12時18分許，駕
    駛車牌號碼000-0000號自用小客車（下稱肇事車輛）逃避警
    方追緝，過程中在桃園市八德區廣隆街124巷前，未注意車
    前狀況不慎碰撞路旁停放而由原告承保之被保險人瑞豐汽車
    股份有限公司（下稱瑞豐公司）所有車牌號碼000-0000號自
    用小客車（下稱系爭車輛），造成系爭車輛重大毀損，原告
    業依保險契約理賠瑞豐公司系爭車輛全損金額25萬6,470元
    ，扣除系爭車輛殘價2萬元，被告尚應賠償23萬6,470元，爰
    依保險代位及侵權行為法律關係提起本件訴訟等語，並聲明
    ：如前述減縮後之聲明。
二、被告未於言詞辯論期日到場，亦未提出書狀為任何聲明或陳
    述。　　
三、本院之判斷：
  ㈠按汽車、機車或其他非依軌道行駛之動力車輛，在使用中加
    損害於他人者，駕駛人應賠償因此所生之損害，但於防止損
    害之發生，已盡相當之注意者，不在此限，民法第191 條之
    2 定有明文。汽車行駛時，駕駛 人應注意車前狀況，並隨
    時採取必要之安全措施，道路交通安全規則第94條第3項前
    段定有明文。經查，被告駕駛肇事車輛在逃避警方追緝過程
    中，未注意車前狀況不慎碰撞路旁停放而由原告承保之被保
    險人瑞豐公司所有之系爭車輛，造成系爭車輛毀損等情，有
    道路交通事故當事人登記聯單、調查筆錄、調查表㈠、㈡、現
    場圖、車籍、駕籍資料、汽車險理賠計算書（下稱計算書）
    及照片附卷可參（見本院卷第6頁、第17至39頁、第44頁、
    第46至54頁、第56頁、第58至66頁）。被告違反前揭應注意
    車前狀況之交通規則自有過失，至於瑞豐公司就被告駕駛肇
    事車輛碰撞其所有停放於路旁之系爭車輛行為，無注意可能
    性而無與有過失。從而，被告確有過失，就本件事故應負全
    部過失責任，且其過失行為與系爭車輛損害具有相當因果關
    係，被告應負系爭車輛損害賠償之責。
  ㈡按負損害賠償責任者，除法律另有規定或契約另有訂定外，
    應回復他方損害發生前之原狀，且債權人得請求支付回復原
    狀所必要之費用，以代回復原狀，民法第213條第1、3項定
    有明文。債權人所得請求者既為回復原狀之必要費用，倘以
    修復費用為估定其回復原狀費用之標準，則修理材料以新品
    換舊品時，即應予折舊。另不能回復原狀或回復顯有重大困
    難者，應以金錢賠償其損害，民法第215條固定有明文，然
    無不能回復原狀或回復顯有重大困難之情事，自不得逕行請
    求金錢賠償。經查，系爭車輛毀損修理零件費用為15萬9,26
    1元、鈑金4萬0,857元、漆價3萬5,499元，合計23萬5,617元
    ，有估價單附卷可參（見本院卷第84至92頁），而原告已賠
    償瑞豐公司25萬6,470元，而取得系爭車輛損害賠償請求權
    等情，有計算書及賠償給付同意書附卷可參（見本院卷第6
    頁、第12頁）。又系爭車輛修復零件費用既係以新品換舊品
    ，應計算折舊。依行政院所頒之固定資產耐用年數表及固定
    資產折舊率表之規定，自用小客車折舊年限為5年，依定率
    遞減折舊率為1000分之369 ，且其最後1年之折舊額，加歷
    年折舊累計額，其總和不得超過該資產成本原額之9/10。而
    系爭車輛於103年1月出廠，有行車執照在卷可稽（見本院卷
    第10頁），至系爭事故發生時即108年10月31日，已使用逾5
    年，則系爭車輛零件費用15萬9,261元扣除折舊額後應為1萬
    5,926元（計算式：15萬9,261×1/10≒1萬5,926，小數點以下
    四捨五入）。折舊後之零件費用加計不用折舊之鈑金4萬0,8
    57元、漆價3萬5,499元，系爭車輛回復原狀費用應為9萬2,2
    82元（計算式：1萬5,926+4萬0,857+3萬5,499=9萬2,282）
    。另原告主張系爭車輛事故發生前車價為24萬至30萬元，未
    維修而報廢拍賣所得為2萬元（見本院卷第82頁），有權威
    車訊及異動登記書附卷可參（見本院卷第11頁、第93頁），
    是系爭車輛未維修而報廢之車價損失為22萬元（計算式：24
    萬-2萬=22萬）。系爭車輛回復原狀費用9萬2,282元既低於
    未維修而報廢之車價損失22萬元，自無不能回復原狀或回復
    顯有重大困難之情事，依上開說明，原告尚不得依民法第21
    5條規定逕行請求未維修車價損失之金錢賠償。至於原告取
    得保險代位之權利僅代被保險人行使對第三人之債權，第三
    人並非原告與被保險人間保險契約之當事人，自不受該保險
    契約之拘束，原告主張應以系爭車輛全損價格計算被告應負
    擔之賠償金額，亦屬無據。從而，原告僅能請求系爭車輛回
    復原狀之費用即9萬2,282元。
四、按給付無確定期限者，債務人於債權人得請求給付時，經其
    催告而未為給付，自受催告時起，負遲延責任。其經債權人
    起訴而送達訴狀，或依督促程序送達支付命令，或為其他相
    類之行為者，與催告有同一之效力。又遲延之債務，以支付
    金錢為標的者，債權人得請求依法定利率計算之遲延利息。
    但約定利率較高者，仍從其約定利率，而應付利息之債務，
    其利率未經約定，亦無法律可據者，週年利率為5％，民法第
    229條第2項、第233條第1項、第203條分別定有明文。經查
    ，上開債務為金錢債務，然無確定期限，亦無約定之利率，
    被告應自受催告時起，負遲延責任，給付週年利率5％遲延利
    息，而起訴狀繕本於110年9月16日送達被告，有本院送達證
    書在卷可稽（見本院卷第69頁），原告請求自起訴狀繕本送
    達翌日即110年9月17日起至清償日止，按週年利率5％計算之
    遲延利息，自有理由。
五、綜上所述，原告依保險代位及侵權行為之法律關係，請求被
    告給付原告9萬2,282元，及自110年9月17日起至清償日止，
    按週年利率5％計算之利息，為有理由，應予准許，逾此部分
    ，則無理由，應予駁回。　　
六、本件事證已臻明確，兩造其餘攻擊、防禦方法及證據資料，
    經本院審酌後，認對於判決結果不生影響，爰不一一論述，
    併此敘明。
七、本件係依民事訴訟法第427條規定適用簡易訴訟程序，所為
    被告敗訴之判決，應適用同法第389條第1項第3款之規定，
    依職權宣告假執行。
八、訴訟費用負擔之依據：民事訴訟法第79條。
中　　華　　民　　國　　111 　年　　3 　　月　　11　　日
                  桃園簡易庭  法  官  張明宏
以上為正本係照原本作成。
如不服本判決，應於送達後20日內，向本院提出上訴狀並表明上
訴理由，如於本判決宣示後送達前提起上訴者，應於判決送達後
20日內補提上訴理由書（須附繕本）。
如委任律師提起上訴者，應一併繳納上訴審裁判費。   
中　　華　　民　　國　　111 　年　　3 　　月　　11　　日
                              書記官  石曉芸